【裁判字號】    97,交聲,2169
【裁判日期】    971017
【裁判案由】    交管條例聲異
【裁判全文】
臺灣板橋地方法院交通事件裁定        97年度交聲字第2169號
原處分機關  交通部公路總局臺北區監理所板橋監理站
異  議  人  乙○○原名鍾斯而.
上列異議人因違反道路交通管理處罰條例案件，對交通部公路總
局臺北區監理所板橋監理站民國97年8 月8 日所為之處分（原處
分案號：板監裁字第裁41-AEX139611號）聲明異議，本院裁定如
下：
    主  文
異議駁回。
    理  由
一、異議意旨略以：異議人即受處分人乙○○於民國97年8 月7
    日晚間8 時28分許，騎乘車牌號碼N2F-673 號機車，由臺北
    市○○○路由北往南方向行駛至愛國西路口時，因有車牌號
    碼不詳之自小客車切入其所行駛之第2 車道，其為避免遭擦
    撞，始駛入禁行機車道內，詎警員竟認其有違規之故意，而
    依道路交通管理處罰條例第45條第13款規定，予以舉發，原
    處分機關不查，亦依該規定裁處罰鍰新臺幣（下同）600 元
    ，並依同條例第63條第1 項第3 款（原處分漏載第1 項第3
    款部分）規定，計違規點數1 點，異議人不服，爰依法聲明
    異議等語。
二、查異議人經本院合法通知，未於97年10月6 日到院，而證人
    即本件承辦舉發警員甲○○於是日在本院中結證：渠於上開
    時間，立於臺北市○○○路與愛國西路口路肩斑馬線旁，執
    行取締交通違規勤務，當時塞車，且燈號為紅燈，亦無大型
    車輛遮擋渠視線，異議人騎乘前開機車由重慶南路北往南朝
    永和方向行駛，行經愛國西路口，僅其1 部機車違規跨越雙
    黃線，並逆向行駛，故渠旋可發現其違規行為，其於第2 車
    道前之斑馬線上停車時，渠乃將其攔停，是時並未發現有何
    自小客車自內線切出第2 車道等語綦詳。次查，依證人所述
    ，渠所立位置，距異議人開始違規行駛處，僅10公尺許，以
    此距離，渠當可清晰辨識異議人是否有違規跨越雙黃線暨逆
    向行駛之行為，爰無誤判之虞；再者，證人係依法執行勤務
    之警員，前與異議人並無任何糾葛，是可信證人應無捏設事
    實之必要。從而，足徵異議人於前述時、地，應有跨越雙黃
    線行駛禁行機車道之事實無誤。
三、按機器腳踏車，不在規定車道行駛者，處新臺幣六百元以上
    一千八百元以下罰鍰，道路交通管理處罰條例第45條第13款
    規定至明，而依同條例第63條第1 項第1 款規定，且應予記
    違規點數一點。次按，道路交通標誌標線號誌設置規則第
    149 條第1 項第8 款及第178 條第1 項第8 款分別規定：「
    雙黃實線設於路段中，用以分隔對向車道，並雙向禁止超車
    、跨越或迴轉。」、「『禁行機車』標字，用以告示本車道
    禁止汽缸總排氣量未滿五百五十立方公分之機器腳踏車通行
    。」；又道路交通安全規則第99條第1 項第1 款、第2 款及
    第126 條復規定：「機器腳踏車行駛之車道及轉彎，應依標
    誌或標線之規定行駛；無標誌或標線者，依左列規定行駛：
    一、在未劃分快慢車道之道路，得在最外側二車道行駛；單
    行道得在最左、右側車道行駛。二、在已劃分快慢車道之道
    路，雙向道路得在最外側快車道及慢車道行駛；單行道道路
    得在慢車道及與慢車道相鄰之快車道行駛。」、「（第1 項
    ）慢車行駛，不得爭先、爭道、並行競駛或以其他危險方式
    駕駛。（第2 項）慢車超車時，應在慢車道可容超越前車之
    處，始得沿前車左邊超越，再駛入原行路線。」合先敘明。
    查前述警員舉發異議人違規之路段劃有雙黃實線於路段中，
    對象車道並有「禁行機車」標字，有上開證人提出之照片附
    卷可證。次依異議意旨觀之，異議人並未否認其有自第2 車
    道駛入快車道之違規行為，祗辯稱：其係因受車牌號碼不詳
    小客車擠迫，始駛入快車道云云，而勾稽前揭證人之證述，
    異議人所騎乘之機車確有行駛在禁行機車道內，且本院復查
    無異議人所指受車牌號碼不詳自小客車擠迫，致不得不駛入
    禁行機車車道之事證，故本件異議理由，難認屬實。況縱令
    異議人騎乘機車於規定之車道內行駛，遇其他車輛而受阻，
    其亦應減速、煞停，俾等待其他車輛離去，抑或駛向外側車
    道繞行通過，尤無僅為貪圖一時便捷，而無視其他用路人之
    安全及交通秩序，逕自逆向跨越雙黃線駛入「禁行機車」車
    道之理。
四、綜上所見，本件異議人於上開時、地，確有騎乘機車跨越雙
    黃線行駛禁行車道之違規事實，異議意旨所述，要屬事後卸
    責之詞，並無足採。準此，原處分機關依道路交通管理處罰
    條例第45條第13款規定，裁處異議人罰鍰新台幣600 元，並
    應依同條例第63條第1 項第1 款規定，予以記違規點數1 點
    ，自屬合法妥當。異議人之異議，顯無理由。是以，本件異
    議，應予駁回。
五、據上論斷，應依道路交通案件處理辦法第19條，裁定如主文
    。
中    華    民    國    97    年    10    月    17    日
                      交通法庭  法  官  朱敏賢
上列正本證明與原本無異。
如不服本裁定，應於裁定送達後5 日內向本院提出抗告狀。
                                書記官  李郁禎
中    華    民    國    97    年    10    月    17    日


司法院資訊處製作；財團法人民間司法改革基金會備份。
